臺灣高等法院民事裁定
109年度抗字第717號
抗  告  人  永逢時  

            傅森林  
            傅陳素妙

            傅焜忠  
            傅麗雪  
            傅麗珍  
            傅子燕  
            傅子芬  
            傅子珉  
            傅雯娟  
            傅仕熙  
            傅仕維  
            傅雯君  


            傅仕嚴  
            傅雯清  

            簡暄宜  
            簡嘉峰  
            傅建福  
            傅麗淑  
            傅春宜  

相  對  人  李訓騰    住○○市○○區○○路000巷00號           
     李文琦    住○○市○○區○○路0段000號
            李訓傑  
            李廖吉  
上列當事人間租佃爭議事件，抗告人對於民國109年4月27日臺灣
桃園地方法院107年度訴字第2741號所為裁定提起抗告，本院裁
定如下：
    主  文
抗告駁回。
抗告費用由抗告人負擔。
    理  由
一、抗告意旨略以：兩造間就抗告人共有坐落於桃園市○○區○○○
    段○○○○段000○00000地號及龜山區舊路坑1段552、633地號（
    重測前分為楓樹坑段楓樹坑小段224、246地號）耕地（下稱
    系爭耕地），訂有龜楓字第17號耕地租約（下稱系爭租約）
    。桃園市龜山區公所（下稱龜山區公所）於民國105年6月13
    日，以桃市龜農字第1050017696號函（下稱系爭函文），准
    抗告人依耕地三七五減租條例（下稱減租條例）第19條第2
    項規定，收回系爭耕地。原法院以相對人提起確認系爭函文
    無效行政訴訟（下稱系爭行政訴訟）為由，准於系爭行政訴
    訟判決確定前停止本件訴訟程序。惟相對人李廖吉之配偶李
    和並非系爭函文之相對人，其死亡與否不影響系爭函文之送
    達及效力，該函文自無重大明顯之瑕疵，系爭行政訴訟顯無
    理由；況相對人自始即參與系爭函文相關之調解、調處程序
    ，卻未提出系爭函文為無效之主張，顯係明知提起系爭行政
    訴訟無理由，僅為延滯本件民事訴訟程序而起訴。原裁定准
    許於系爭行政訴訟程序判決確定前停止本件訴訟程序，顯有
    違誤，求予廢棄原裁定等語。
二、按訴訟全部或一部之裁判，以他訴訟之法律關係是否成立為
    據者，法院得在他訴訟終結前，以裁定停止訴訟程序。前項
    規定，於應依行政爭訟程序確定法律關係是否成立者準用之
    。民事訴訟法第182條第1項、第2項前段定有明文。復按民
    事或刑事訴訟之裁判，以行政處分是否無效或違法為據者，
    應依行政爭訟程序確定之；前項行政爭訟程序已經開始者，
    於其程序確定前，民事或刑事法院應停止其審判程序，行政
    訴訟法第12條亦定有明文。準此，民事訴訟之裁判倘以行政
    爭訟程序確定之法律關係是否成立或行政處分是否無效或違
    法為先決要件者，自應由認定先決事實之行政法院或受理訴
    願機關先為裁判或決定，以該確定裁判或決定所認定之事實
    作為民事法院裁判時認定事實之基礎，故於其程序確定前，
    民事或刑事法院即應停止其審判程序（最高法院108年度台
    抗字第3號民事裁定、96年度台抗字第755號民事裁定意旨參
    照）。
三、經查：
  ㈠抗告人於原法院主張龜山區公所以系爭函文，准由抗告人依
    減租條例第19條第2項、第17條第2項第1、2款規定，補償相
    對人即承租人後收回自耕，因相對人已收穫104年度農作，
    不得再請求補償，而訴請確認系爭租約關係及相對人依系爭
    函文對抗告人之耕地補償請求權不存在；嗣相對人以龜山區
    公所為被告，訴請確認系爭函文（行政處分）無效，由臺北
    高等行政法院以108年度訴字第1706號（即系爭行政訴訟）
    審理中等情，有民事起訴狀暨所附系爭函文、言詞辯論筆錄
    、系爭行政訴訟影卷在卷可憑(見原審卷一第8-67、176頁、
    卷二第113-180頁)。
  ㈡又減租條例是藉由限制地租、限制耕地出租人終止耕地租約
    及收回耕地之條件，建構耕地承租人與出租人之農業產業關
    係。出租人與承租人就耕地租約之爭執，性質上固屬私權爭
    執，然行政機關就減租條例第19條規定所為准否收回自耕之
    核定，則係經由行政機關以行政行為介入，以行政處分為之
    ，該收回耕地之核定確定後，不論承租人有無請求續約，即
    生原租約於期滿消滅之效力。足見耕地租約期滿時，出租人
    能否以收回自耕方式消滅其與承租人間之租佃關係，取決於
    主管機關的准許（最高行政法院106年度判字第679號判決意
    旨參照），是抗告人（出租人）主張已依減租條例第19條第
    2項規定收回自耕，即取決於主管機關龜山區公所之准許是
    否已合法生效，依前揭說明，龜山區公所核准抗告人收回自
    耕之系爭函文，自係以行政行為之行政處分介入兩造間系爭
    租約之私權爭執。
　㈢承上，抗告人既以系爭函文准予抗告人收回自耕，因而訴請
    確認系爭租約、補償請求權不存在，堪認系爭函文有效存在
    為本件訴訟之先決法律事實；而相對人就系爭函文（行政處
    分）之無效已提起系爭行政訴訟，揆諸前揭說明，本件民事
    訴訟之裁判以行政處分是否無效為先決要件，自應由認定先
    決事實之行政法院先為裁判，以該確定裁判所認定之事實作
    為民事法院裁判時認定事實之基礎，故於系爭行政訴訟程序
    確定前，本件即應停止審判程序。
　㈣從而，原裁定認本件於系爭行政訴訟程序判決確定前停止訴
    訟程序，於法並無違誤。抗告意旨指摘原裁定不當，求予廢
    棄，為無理由，應予駁回。
四、據上論結，本件抗告為無理由，爰裁定如主文。
中　　華　　民　　國　　109 　年　　6 　　月　　30　　日
                    民事第二十庭  
                        審判長法　官  陳雅玲
　　　　　　　　　　　  　　　法　官  馬傲霜
　　　　　　　　　　　  　　　法　官  林玉蕙
正本係照原本作成。
本裁定除以適用法規顯有錯誤為理由外，不得再抗告。如提起再
抗告，應於收受送達後10日內委任律師為代理人向本院提出再抗
告狀。並繳納再抗告費新臺幣１千元。
中　　華　　民　　國　　109 　年　　6 　　月　　30　　日

                              書記官  鄭淑昀